臺灣高雄地方法院民事判決　九十一年度重訴字第九四號
　　原　　　告　彰化商業銀行股份有限公司
　　法定代理人　乙○○
　　訴訟代理人　甲○○
　　被　　　告　林家禾原名林.
　　　　　　　　丙○○
右當事人間請求清償借款事件，本院判決如左：
    主    文
被告應連帶給付原告新台幣玖佰壹拾捌萬捌仟佰伍拾伍元，及如附表一所示之利息
、違約金。
訴訟費用由被告連帶負擔。
    事    實
甲、原告方面：
一、聲明：求為判決如主文所示。
二、陳述：被告林家禾（原名林文曜）於民國八十七年四月八日邀同被告丙○○為連
    帶保證人，並書立借據二紙，向原告借款二筆各為新台幣（下同）八百六十五萬
    元及八十萬元，約定清償日分別為一百零七年四月八日、九十年四月八日，利息
    分別按週年利率百分之八點七六及九點六一計算，按月於每月八日平均攤還本息
    ，如未按期清償，即喪失期限利益，視為全部到期，逾期清償時，本金自到期日
    及利息自約定繳息日起，逾期在六個月以內者，各按約定利率百分之十，逾期超
    過六個月者，各按約定利率百分之二十加付違約金。詎被告林家禾自還款日即八
    十七年十二月八日起，即未依約繳付本息，依上開約定，被告林家禾已喪失期限
    利益，應即清償本件借款本息，迭經催討，均未獲置理，尚積欠九百一十八萬八
    千三百五十五元，及如附表一所示之利息、違約金迄未清償。被告丙○○為被告
    林家禾本件借款之連帶保證人，自應就上開債務與被告林家禾負連帶清償之責，
    為此依消費借貸及連帶保證契約，提起本件訴訟。
三、證據：提出借據、開戶資料、印鑑卡、取款憑條各一紙，及放款支出傳票二紙等
    件為證。
乙、被告方面：
一、被告林家禾部分：
    被告林家禾於最後言詞辯論期日未到場，據其以前辯論所為之聲明及陳述如左：
（一）、訴之聲明：駁回原告之訴。
（二）、陳述：被告林家禾（原名林文曜）只是經理，系爭借款是公司向原告借的，
        有將印章交給公司，至於借據、開戶印鑑卡上「林文曜」印文確實是本人的
        印章，名字亦是本人簽的，但未拿到系爭借款。
二、被告丙○○部分：
　　被告丙○○未於言詞辯論期日到場，亦未提出書狀作何聲明或陳述。
    理    由
一、本件原告原起訴請求被告應連帶給付原告九百一十八萬八千三百五十五元，及如
    附表二所示之利息、違約金，嗣減縮訴之聲明為被告應連帶給付原告九百一十八
    萬八千三百五十五元，及如附表一所示之利息、違約金，與民事訴訟法第二百五
    十五條第一項第三款規定並無不合，自無庸經被告之同意即得為之。
二、本件被告林文曜、丙○○均經合法通知，無正當理由未於言詞辯論期日到場，核
    無民事訴訟法第三百八十六條所列各款情形，應依原告之聲請，由其一造辯論而
    為判決。
三、本件原告起訴主張：被告林家禾（原名林文曜）於民國八十七年四月八日邀同被
    告丙○○為連帶保證人，書立借據二紙，向原告借款二筆各為新台幣（下同）八
    百六十五萬元及八十萬元，約定清償日分別為一百零七年四月八日、九十年四月
    八日，利息分別按週年利率百分之八點七六及九點六一計算，按月於每月八日平
    均攤還本息，如未按期清償，即喪失期限利益，視為全部到期，逾期清償時，本
    金自到期日及利息自約定繳息日起，逾期在六個月以內者，各按約定利率百分之
    十，逾期超過六個月者，各按約定利率百分之二十加付違約金。詎被告林家禾自
    還款日即八十七年十二月八日起，即未依約繳付本息，依上開約定，被告林家禾
    已喪失期限利益，應即清償本件借款本息，迭經催討，均未獲置理，尚積欠九百
    一十八萬八千三百五十五元，及如附表一所示之利息、違約金迄未清償。被告丙
    ○○為被告林家禾本件借款之連帶保證人，自應就上開債務與被告林家禾負連帶
    清償之責，為此依消費借貸及連帶保證契約，提起本件訴訟等情。
四、被告林家禾則以：系爭借款是公司所借的，我只是經理，我有將印章交給公司，
    並未拿到系爭借款等語，資為抗辯。
五、經查被告林家禾以被告丙○○為連帶保證人，與原告書立借據二紙，向原告借款
    二筆各為八百六十五萬元及八十萬元，約定清償日分別為一百零七年四月八日、
    九十年四月八日，利息分別按週年利率百分之八點七六及九點六一計算，按月於
    每月八日平均攤還本息，如未按期清償，即喪失期限利益，視為全部到期，逾期
    清償時，本金自到期日、利息自約定繳息日起，逾期在六個月以內者，各按約定
    利率百分之十，逾期超過六個月者，各按約定利率百分之二十加付違約金。詎被
    告林家禾自還款日即八十七年十二月八日起，即未依約繳付本息，依上開約定，
    被告林家禾已喪失期限利益，應即清償本件借款本息，尚積欠九百一十八萬八千
    三百五十五元，及如附表一所示之利息、違約金迄未清償等情，業據原告提出與
    所述相符之借據為證，且被告林家禾（原名林文曜）亦不爭執該借據上之借款人
    簽名欄內之「林文曜」之字樣為他所簽，則被告林家禾（原名林文曜）確為本件
    借款之借款人。
六、按消費借貸因金錢或其他代替物之交付而生效力，固為修正前民法第四百七十五
    條所明定（修正後已刪除該條規定），但所謂「交付」，原不以現實交付為限，
    倘貸與人已依轉帳方式，將貸款發入借用人之銀行帳戶內以代交付者，自仍發生
    與現實交付同等之效力（參照最高法院九十年度台上字第二○三七號判決）。查
    被告林家禾（林文曜）以被告丙○○為連帶保證人，書立借據，向原告借款二筆
    各為八百六十五萬元、八十萬元，共九百四十五萬元，於八十七年二月二十三日
    書具業務往來申請書、印鑑卡暨顧客資料卡向原告申請開立帳戶，前述二筆貸款
    已於八十七年四月八日撥入被告林家禾（原名林文曜）於原告處所設立之活存帳
    戶帳號0000000000號帳戶內，嗣於被告林家禾（原告林文曜）立具之
    取款憑條及存摺取款九百四十五萬元，此有原告提出之開戶資料、印鑑卡、取款
    憑條一紙，及放款支出傳票二紙為證，且被告林家禾（原名林文曜）亦不否認借
    據、印鑑卡上之「林文曜」名字為他本人所簽，且印章亦為他本人的印章，復以
    肉眼觀之前揭印鑑卡、借據、及取款憑條上之「林文曜」之印文均相同。故依前
    揭判決意旨，原告將借款九百四十五萬元撥入被告林家禾（原名林文曜）於原告
    處所開設之前揭帳戶內，被告林家禾即對系爭借款有實際上之管領力，消費借貸
    之貸與物即系爭借款已完成交付，兩造間之消費借貸契約、連帶保證契約已發生
    效力，則被告林家禾、被告丙○○自應負借款人或連帶保證人之責，故被告林家
    禾所辯顯不足採。
七、按消費借貸之借用人，應於約定期限內，返還與借用物種類、品質、數量相同之
    物，民法第四百七十八條前段定有明文；又保證債務之所謂連帶，係指保證人與
    主債務人負同一債務，對於債權人各負全部給付之責任者而言，最高法院四十五
    年臺上字第一四二六號著有判例可參；從而，原告依消費借貸及連帶保證契約請
    求被告連帶給付借款九百一十八萬八千三百五十五元，及如附表一所示之利息、
    違約金，為有理由，應予准許。
八、結論：本件原告之訴為有理由，依民事訴訟法第三百八十五條第一項前段、第八
    十五條第二項，判決如主文。
中　　　華　　　民　　　國　　九十一　　　年　　　四　　月　　三十　　　日
                              臺灣高雄地方法院民事第二庭
~B審判長法　　　官  吳進寶
~B　　　法　　　官  唐照明
~B　　　法　　　官  陳月雯
右為正本係照原本作成。
如對本判決上訴，須於判決送達後二十日內向本院提出上訴狀（須附繕本）。
中　　　華　　　民　　　國　　九十一　　　年　　　四　　月　　三十　　　日
~B　　　法院書記官　陳展榮
~FO
~T32
┌─────────────────────────────────────────────────┐
│                                                                                                  │
│附表一：                                                                                          │
├──┬────────┬───────┬─────┬──────────────┬────────┤
│編  │                │              │          │                            │                │
│    │ 請求本金金額   │利息起迄日    │週年利率  │    違　　　約　　　金      │  原借款金額    │
│號  │　（新台幣）    │ （民國）     │ （％）   │                            │                │
├──┼────────┼───────┼─────┼──────────────┼────────┤
│    │                │自八十七年十二│          │自八十八年一月九日起至清償日│                │
│    │八百五十四萬五千│月八日起      │          │止，逾期在六個月內者，按上開│                │
│一  │九百七十六元    │至清償日止    │八點七六  │利率百分之十，超過六個月者，│八百六十五萬元  │
│    │                │              │          │按上開利率百分之二十計算違約│                │
│    │                │              │          │金。                        │                │
├──┼────────┼───────┼─────┼──────────────┼────────┤
│    │                │自八十七年十二│          │自八十八年一月九日起至清償日│                │                      │
│    │六十四萬二千三百│月八日起      │          │止，逾期在六個月內者，按上開│                │                          │
│二  │七十九元        │至清償日止    │九點六一  │利率百分之十，超過六個月者，│八十萬元        │                          │
│    │                │              │          │按上開利率百分之二十計算違約│                │                          │
│    │                │              │          │金。                        │                │                          │
├──┴────────┴───────┴─────┴──────────────┴────────┤
├─────────────────────────────────────────────────┤
│                                                                                                  │
│ 附表二：                                                                                         │
│                                                                                                  │
├──┬────────┬───────┬─────┬──────────────┬────────┤
│編  │                │              │          │                            │                │
│    │ 請求本金金額   │利息起迄日    │週年利率  │    違　　　約　　　金      │  原借款金額    │
│號  │　（新台幣）    │ （民國）     │ （％）   │                            │                │
├──┼────────┼───────┼─────┼──────────────┼────────┤
│    │                │自八十七年十二│          │自八十八年十二月八日起      │                │
│    │八百五十四萬五千│月八日起      │          │至清償日止，逾期在六個月以內│                │
│一  │九百五十六元    │至清償日止    │八點七六  │者，按上開利率百分之十，超  │八百六十五萬元  │
│    │                │              │          │過六個月者，按上開利率百分  │                │
│    │                │              │          │之二十計算違約金。          │                │
│    │                │              │          │                            │                │
│    │                │              │          │                            │                │
│    │                │              │          │                            │                │
│    │                │              │          │                            │                │
├──┼────────┼───────┼─────┼──────────────┼────────┤
│    │                │自八十七年十二│          │自八十八年十二月八日起至    │                │                      │
│    │六十四萬二千三百│月八日起      │          │清償日止，逾期在六個月以內者│                │                          │
│二  │七十九元        │至清償日止    │九點六一  │，按上開利率百分之十，超過  │八十萬元        │                          │
│    │                │              │          │六個月者，按上開利率百分之  │                │                          │
│    │                │              │          │二十計算違約金。            │                │                          │
│    │                │              │          │                            │                │
│    │                │              │          │                            │                │
└──┴────────┴───────┴─────┴──────────────┴────────┘
